---
title: "Resumo ao Introdução a R"
author:
- Carlos Augusto Chiarelli
- Gabriel Simoes Costa
- Fabio Luis Ortolan
date: "8 de Março de 2018"
output:
  slidy_presentation: default
  beamer_presentation: default
---

```{r setup, include=FALSE}
knitr::opts_chunk$set(echo = FALSE)
```

## Conteúdo
- Operações
- Variáveis e atribuiçõess
- Vetores
- Matrizes

## Operações aritméticas

A linguagem R suporta operações básicas de aritmética.
```{r, echo = TRUE}
# Adição
5 + 5 

# Subtração
5 - 5 

# Multiplicação
3 * 5
```

## Operações aritméticas

Mais operações...
```{r, echo = TRUE}
# Divisão
(5 + 5) / 2 

# Exponenciação
3^2

# Módulo
5 %% 3
```

## Variáveis e atribuiçõess

Variáveis são objetos do R utilizadas para guardar informações

```{r, echo=TRUE}
x <- 162478
x

y <- 5 + 3
y
```

## Variáveis e atribuiçõess

Variáveis podem armazenar números, caracteres, valores lógicos, etc...

```{r, echo=TRUE}
x <- 10.5
x

y <- "Linguagem R"
y

z <- FALSE
z
```

## Variáveis e atribuiçõess

Pode-se ver que tipo de variáveis armazenam com a função `class( )`

```{r, echo=TRUE}
class(x)

class(y)

class(z)
```

## Vetores

Os vetores são objetos unidimensionais que armazenam varios objetos do mesmo tipo.

Em R criamos um vetor com a função `c()`.

```{r, echo=TRUE}
red <- c(30, 93, 49, 81, 61, 48, 73)
red

week_days <- c("Monday", "Tuesday", "Wednesday", "Thursday", "Friday", "Saturday", "Sunday")
week_days

logical = c(TRUE, FALSE, TRUE, TRUE, FALSE, TRUE, TRUE)
logical
```

## Vetores

Podemos também atribuir nome aos elementos dos vetores usando da função `names()`.

```{r, echo=TRUE}
names(red) <- c("Monday", "Tuesday", "Wednesday", "Thursday", "Friday", "Saturday", "Sunday")

red
```

## Vetores

Note que o comando `names()` aceita outro vetor como entrada.

```{r, echo=TRUE}
blue <- c(5, 3, 55, 56, 74, 88, 13)

names(blue) <- week_days

blue
```

## Vetores

Podemos fazer operações aritméticas com vetores. 

```{r, echo=TRUE}
total <- red + blue
soma_vetor
```

## Vetores

Existem funções que operam os elementos do vetor como as funções `sum()` e `mean()` que respectivamente somam e tiram a media dos elementos do vetor

```{r, echo=TRUE}
red

sum_red <- sum(red)
sum_red

mean_red <- mean(red)
mean_red
```

## Vetores

Podemos acessar as posições dos elementos dentro do vetor usando colchetes `[]`. Note que diferente da maioria os vetores em R começam do 1.

```{r, echo=TRUE}
red

red[3]

red["Thursday"]
```

## Vetores

Podemos ainda fatiar vetores usando outros vetores. Note que `[1:4]` é o mesmo que `c(1, 2, 3, 4)`.

```{r, echo=TRUE}
red[c(1,4)]

red[1:4]

red[c("Wednesday", "Sunday")]
```

## Operadores de comparação lógica

R nos permite fazer **comparações** com objetos do mesmo tipo e dimensões.
Essas comparações retornam valores booleanos, ou seja `TRUE` ou `FALSE`

```{r, echo=TRUE}
5 > 3

5 < 3

4 >= 16 / 4
```

## Operadores de comparação lógica

Em vetores o operador compara elemento por elemento. Podemos fatiar vetores de acordo com os operadores lógicos.

```{r, echo=TRUE}
red

blue

red == blue

red != blue

# Filtra todos os resultados maior que a média
red[red > mean_red]
```

## Matrizes

As matrizes são objetos bidimensionais que armazenam varios objetos do mesmo tipo.

Em R criamos um vetor com a função `matrix()`.

Note que sem outros argumentos ele cria um vetor coluna

```{r, echo=TRUE}
matrix(1:8)
```

A mesma matriz agora dividida por 2 colunas

```{r, echo=TRUE}
matrix(1:8, ncol = 2)
```

Ordenando a matriz acima por linhas

```{r, echo=TRUE}
matrix(1:8, nrow = 4, byrow = TRUE)
```

## Matrizes

Podemos ainda construir uma matriz usando vários vetores e, como nos vetores, nomear linhas e colunas.

```{r, echo=TRUE}
red <- c(30, 93, 49, 81, 61, 48, 73)
blue <- c(5, 3, 55, 56, 74, 88, 13)
yellow <- c(15, 17, 25, 30, 38, 44, 64)

trainers = c(red, blue, yellow)

trainers_matrix = matrix(trainers, byrow = TRUE, nrow = 3)
trainers_matrix

rownames(trainers_matrix) <- c("Red", "Blue", "Yellow")
colnames(trainers_matrix) <- weekdays

trainers_matrix
```

## Matrizes

Assim como para vetores existem funções especiais para matrizes como

* `rowSums()` e `colSums()` que somam linhas e colunas.
* `cbind()` e `rbind()` que concatenam linhas e colunas a matriz.

```{r, echo=TRUE}
per_trainer <- rowSums(trainers_matrix)
per_trainer_matrix <- cbind(trainers_matrix, per_trainer)

per_week <- colSums(per_trainer_matrix)
trainer_total_matrix <- rbind(per_trainer_matrix, per_week)

trainer_total_matrix
```

## Matrizes

Assim como nos vetores podemos acessar as posições dos elementos dentro das matrizes usando colchetes `[]`.

```{r, echo=TRUE}
trainers_matrix

trainers_matrix[1, 2]

trainers_matrix[ , 2:3]

trainers_matrix["Yellow", ]

trainers_matrix[2:3, "Tuesday"]
```

## Matrizes

Ainda como em vetores podemos fazer operações aritméticas com matrizes.

```{r, echo=TRUE}
trainers_matrix * 300 

trainers_matrix + 2
```

## Matrizes

Operações de matrizes com matrizes são feitas elementos por elementos.

```{r, echo=TRUE}
trainers_matrix + matrix(1:21, byrow = TRUE, nrow = 3)

trainers_matrix * matrix(1:21, byrow = TRUE, nrow = 3)
```

Note  que para se operar a multiplicação usual de matrizes se usa o operador `%*%`.

## Fatores

Existem características contínuas e discretas.

Uma características contínua por exemplo é altura onde podemos ter uma multide de valores.

Uma característica discreta é por exemplo paises que as pessoas podem nascer na Europa.

Chamamos as características discretas por categorias.

## Fatores

Usamos o comando `factor()` para enumerar tais categorias. 

```{r, echo=TRUE}
colors <- c("green", "green", "purple", "brown", "purple", "blue", "purple", "yellow", "blue", "pink", "purple", "blue", "brown", "green", "brown", "red", "red", "purple", "brown", "brown", "brown", "blue")

factor(colors)
```

Por alguma razão os dados podem vir de maneira abrevidadas e assim como para vetores e matrizes podemos nomear as categorias usando o comando `levels()`.

```{r, echo=TRUE}
# O mesmo conjunto acima, mas abreviado
colors <- c("g", "g", "pu", "br", "pu", "bl", "pu", "y", "bl", "pi", "pu", "bl", "br", "g", "br", "r", "r", "pu", "br", "br", "br", "bl")

colors_factor <- factor(colors)

levels(colors_factor) <- c("blue", "brown", "green", "pink", "purple", "red", "yellow")

colors_factor
```

## Fatores

Podemos usar o comando `summary()` para se ter informações sobre os objetos

```{r, echo=TRUE}
# Quantos elementos existem no vetor?
summary(colors_factor)

# Quanto de cada cor tem existe no vetor?
summary(colors_factor)
```

Existem dois tipos de categorias, *categorias nominais* e *categorias ordinarias*. Nas categorias ordinárias existe a ideia que uma categoria pode ser comparada com outra.

```{r, echo=TRUE}
speeds <- c("medium", "medium", "fast", "slow", "slow", "fast", "fast", "medium", "fast", "slow", "slow", "medium", "fast", "slow", "medium", "medium", "medium", "medium", "medium", "medium")

# fast > medium > slow
speeds_factors = factor(speeds, order = TRUE, levels = c("slow", "medium", "fast"))

speeds_factors

# Comparações
speeds_factors[2] > speeds_factors[14]

speeds_factors[7] == speeds_factors[17]

speeds_factors[16] < speeds_factors[3]
```

## Data frames

Data frames são como matrizes, mas podemos colocar vários tipos de dados ao invés de um único tipo.

Para termos um resumo dos tipos de variáveis do data frames podemos usar o comando `str()`

```{r, echo=TRUE}
# Criando o data frame
name <- c("Clefairy","Gyarados", "Seaking", "Pinsir", "Drowzee", "Krabby", "Squirtle", "Weepinbell", "Diglett", "Slowpoke")
weight <- c(7.5, 235.0, 39.0, 55.0, 32.4, 6.5, 9.0, 6.4, 0.8, 36.0)
height <- c(0.6, 6.5, 1.3, 1.5, 1.0, 0.4, 0.5, 1.0, 0.2, 1.2)
attack <- c(45, 125, 92, 125, 48, 105, 48, 90, 55, 65)
defense <- c(48, 79, 65, 100, 45, 90, 65, 50, 25, 65)
speed <- c(35, 81, 68, 85, 42, 50, 43, 55, 95, 15)
double_type <- c(FALSE, TRUE, FALSE, FALSE, FALSE, FALSE, FALSE, TRUE, FALSE, TRUE)

pokemon_df <- data.frame(name, weight, height, attack, defense, speed, double_type)
```

## Data frames

continuação

```{r, echo=TRUE}
# Os 5 primeiros elementos
head(pokemon_df, 5)

# Os 5 últimos elementos
tail(pokemon_df, 5)

str(pokemon_df)
```

## Data frames

Podemos fatiar data frames como podemos fatiar vetores e matrizes. Ainda podemos usar o operador `$` que é um atalho para pegar todos os dados de uma coluna.

```{r, echo=TRUE}
# Fatiando nosso data frame
pokemon_df[6:8, c(1, 5)]

pokemon_df[1:7 ,"speed"]

# A lista de todo atributos de pontos de vida
pokemon_df$speed

# Usando agora $ para filtrar todos os Pokémons do dataframes que tem tipos duplos
pokemon_df[pokemon_df$double_type, ]
```

## Data frames

Podemos também criar subconjuntos do nosso data frame.

```{r, echo=TRUE}
# Vamos criar um subset de todos os Pokémons maiores que 1 metro
subset(pokemon_df, subset = height < 1)
```

## Data frames

Temos o comando `order()` que é usado para ordenar vetores.

```{r, echo=TRUE}
# Ordem no vetor peso
order(pokemon_df$weight)

# Agora vamos ordenar o data frame por peso
pokemon_df[order(pokemon_df$weight), ]
```

## Listas

Lista são estruturas container. Elas podem carregar todos os outros tipos de estruturas estudados aqui.

**Verificar se precisa do corte aqui!**

```{r, echo=TRUE}
# Vamos ciar uma lista explorando um Pokémon chamado Pikachu
# Uma variavel caracter.
name = "Pikachu"

# Seus atributos como uma lista
stats <- c(90, 50, 50, 40, 55, 35)

# Seus movimentos como um data frame
moves <- c("light-screen", "strength", "pay-day", "curse", "thunder-punch", "shock-wave", "captivate", "thunder-wave", "counter", "charge-beam")
# STAB é a abreviatura para Same Type Attack Bonus, são golpes que são do mesmo tipo que o pokemon assim obtem um bonus de ataque
STAB <- c(FALSE, FALSE, FALSE, FALSE, TRUE, TRUE, FALSE, TRUE, FALSE, TRUE)
power <- c(0, 80, 40, 0, 75, 60, 0, 0, 0, 50)
accuracy <- c(0, 100, 100, 0, 100, 0, 100, 90, 100, 90)

moves_df = data.frame(moves, STAB, power, accuracy)
```

## Listas

continuação

```{r, echo=TRUE}
# Criando a lista
pikachu_list <- list(name, stats, moves_df)

pikachu_list[1]
```

## Listas

Podemos dar nomes aos elementos da lista.

```{r}
# Dando nome aos elementos da lista
pikachu_list <- list(name = name, stats = stats, moves = moves_df)

pikachu_list$name
pikachu_list$stats
pikachu_list$moves
```

## Listas

E finalmente podemos adicionar elementos a lista.

```{r}
# Adicionado tipo ao Pikachu
pikachu_list_full <- c(pikachu_list,  type = "Electric")

str(pikachu_list_full)
```

## Fonte de dados

* [Pokéapi V2](https://pokeapi.co/)


## FIM